【裁判字號】    95,易,87
【裁判日期】    950407
【裁判案由】    
【裁判全文】
臺灣基隆地方法院刑事判決                95年度易字第87號
公  訴  人  臺灣基隆地方法院檢察署檢察官
被      告  甲○○
                    （另案羈押在臺灣臺北看守所）
上列被告因詐欺案件，經檢察官提起公訴（95年度偵字第817號）
，被告為有罪之陳述，本院合議庭裁定由受命法官獨任以簡式審
判程序進行審理，並判決如下：
    主  文
甲○○幫助意圖為自己不法之所有，以詐術使人將本人之物交付
，累犯，處有期徒刑月，如易科罰金，以佰元折算壹日。
    事實及理由
一、犯罪事實：
     (一)甲○○曾因違反電信法案件，經本院判處有期徒刑3
         月確定；又因毒品案件，經臺灣板橋地方法院判處有
         期徒刑5月確定，上開二案接續執行，甫於民國93年9
         月8日縮短刑期執行完畢。
     (二)甲○○於94年8 月間，自報紙看到收集金融機構帳戶
         之分類廣告，因一時缺錢花用，經撥打電話與一自稱
         「JOJO姐」女子聯繫後，獲悉可利用提供金融機構帳
         戶牟利，其雖預見將自己開設之金融機構帳戶（含存
         摺、提款卡、密碼）等物提供他人使用，該他人極可
         能以該帳戶作為詐欺取財犯罪之工具，竟因貪圖利得
         ，與上開女子指派之另一姓名年籍不詳男子相約二日
         後在其臺北縣土城市住處附近，並當場交付其前於94
         年3 月10日開立之中國信託商業銀行土城分行帳戶（
         帳號：000000000000）存摺、金融卡以及密碼，並因
         此獲得新臺幣（下同）3,500 元。嗣有不明人士於網
         路上刊登販賣手機之詐騙廣告，適乙○○於94年9月2
         日下午2時許，在其基隆市○○路34巷之2號家中連線
         上拍賣網，欲購買該網路上之手機，而與廣告上所留
         「0000000000」電話聯絡後，某自稱「蔡先生」之男
         子，告知需將款項匯至上開帳戶，乙○○不疑有他，
         於同年月4日下午5時35分許，在基隆市○○路中國信
         託商業銀行提款機，分次以現金存入之方式，將22,0
         00元、14,000元存入上開帳戶，因款項存入後，遲未
         能收到購買之手機，始知受騙而報警，並循線查知上
         情。
二、程序事項：
    查本件被告甲○○所犯者非為死刑、無期徒刑、最輕本刑為
    3 年以上有期徒刑之罪或高等法院管轄第一審案件，其於準
    備程序進行中，先就被訴事實為有罪之陳述，經告知其簡式
    審判程序之旨，並聽取公訴人、被告之意見後，本院業已依
    刑事訴訟法第273條之1第1 項之規定，裁定由受命法官獨任
    以簡式審判程序進行本案之審理。
三、證據名稱：
    (一)被告於本院審理中之自白。
    (二)告訴人乙○○於警詢中之指訴。
    (三)對帳單、客戶交易明細表。
四、論罪科刑：
    (一)按金融帳戶為個人之理財工具，一般民眾皆可自由申請
        開設金融帳戶，並無任何特殊之限制，且得同時在不同
        金融機構申請多數存款帳戶使用，並無借用他人帳戶使
        用之必要。另「衡諸一般常情，任何人均可辦理金融帳
        戶存摺使用，如無正當理由，實無借用他人存摺使用之
        理，而金融存摺亦事關個人財產權益之保障，其專有性
        甚高，除非本人或與本人親密關係者，難認有何理由可
        自由流通使用該存摺，一般人均有妥為保管及防止他人
        任意使用之認識，縱特殊情況偶需交付他人使用，亦必
        深入瞭解用途及合理性，始予提供，且該等專有物品如
        落入不明人士手中，而未加以闡明正常用途，極易被利
        用為與財產有關之犯罪工具，此為吾人依一般生活認知
        所易於體察之常識，而有犯罪意圖者，非有正當理由，
        竟徵求他人提供帳戶，客觀上可預見其目的，係供為某
        筆資金之存入，後再行領出之用，且該筆資金之存入及
        提領過程係有意隱瞞其流程及行為人身分曝光之用意，
        一般人本於一般認知能力均易於瞭解」（最高法院93年
        度臺上字第31號判決意旨參照）。且邇來以電話、手機
        簡訊通知中獎、刮刮樂或其他類似之不法詐騙份子，為
        掩飾其等不法行徑，以避免執法人員循線查緝，經常利
        用他人存款帳戶、印章、提款卡暨密碼，以確保犯罪所
        得免遭查獲，類此案件在社會上層出不窮，亦屢經報章
        雜誌及其他新聞媒體再三披露，故避免此等專屬性甚高
        之物品被不明人士利用為與財產有關之犯罪工具，亦為
        一般生活認知所應有之認識。且一般人對自己之金融機
        構帳戶所用之存摺、提款卡、密碼及印鑑，均妥為保管
        ，恐被他人得知帳號或密碼後，有被冒領、或其他非法
        使用之虞。而本案被告貪圖利得，以3,500 元之代價將
        上開帳戶存摺、提款卡、密碼等物交付他人，衡之常情
        ，被告當有預見該他人收購帳戶存摺、提款卡等物，應
        係用來作為非法之用，是被告理應有認識該人可能將帳
        戶用來作為犯罪之用，竟猶仍出售予該人並收取對價，
        是該收購帳戶之人將該帳戶用來供自己或他人作為詐欺
        取財之用，亦為被告所容忍及允許，亦即不違反被告之
        本意。且單憑上開被害人所述情節，固無法證明實施詐
        欺手法者即係被告本人，惟被害人金錢均係轉帳進入被
        告提供他人之帳戶，顯見向被害人施以詐術之歹徒，即
        係利用上開帳戶作為詐財之工具。而刑法上之故意，非
        僅指直接故意，尚包含間接故意（未必故意）。所謂之
        間接故意係指行為人對於構成犯罪事實，預見其發生而
        其發生並不違反其本意者而言，刑法第13條第2 項定有
        明文。又幫助犯之成立以行為人主觀上認識被幫助者正
        欲從事犯罪或係正在從事犯罪，且該犯罪有既遂之可能
        ，而其行為足以幫助他人實現構成要件者，即具有幫助
        故意，並不以行為人確知被幫助者係犯何罪名為必要（
        仍需在幫助犯罪之共同認識範圍內）。至於行為人在正
        犯實施犯罪前為幫助行為者，則構成事前幫助犯。被告
        將其所有之上開帳戶存摺、提款卡、密碼等物交付「蔣
        昆霖」男子，再由不明人士實施詐騙行為，縱無證據證
        明被告明知利用帳戶等物遂行犯罪者之行為態樣，亦即
        除可能供詐欺取財、恐嚇取財（常見類型為竊車後向車
        主勒索財物，即一般所稱「擄車勒贖」）外，亦有可能
        遭從事擄人勒贖等重大犯罪，而有溢出被告原先幫助犯
        罪之共同認識範圍，然就該實施詐欺行為人嗣後將被告
        出售之帳戶供詐欺取財所得之用，顯不違反被告本意，
        被告自有幫助詐欺取財之未必故意。且依卷附之資料及
        證據，僅能證明某不明人士曾以網路詐騙方式詐騙本案
        被害人得手，核無其他積極證據足以證明該不明人士有
        本於同一犯罪行為之意思反覆為之，且賴以為生之常業
        詐欺犯行，應僅能成立普通詐欺罪甚明。
    (二)核被告所為，係幫助犯刑法第339條第1項之詐欺取財罪
        。又被告前曾受如前述有期徒刑之執行，此有臺灣高等
        法院被告前案紀錄表附卷可考，其於有期徒刑執行完畢
        後5 年以內，再犯本件最重本刑為有期徒刑以上之刑之
        罪，為累犯，應加重其刑。被告幫助他人犯前開罪名，
        爰依刑法第30條第2 項之規定，按正犯之刑減輕之，並
        依法先加重而後減輕之。
    (三)本院審酌被告時值青年，不思以正當管道獲取金錢，其
        提供帳戶供詐騙行為人獲取犯罪所得之行為雖無足取，
        且嚴重影響社會秩序，然其係因貪獲小利，一時失慮始
        有上開犯行，惡性尚非重大，併其犯後坦承罪行之態度
        等一切情狀，量處如主文所示之刑，併諭知易科罰金之
        折算標準。
    (四)至上開存摺、提款卡等物，均係被告所有（被告僅係有
        償交付他人使用，並未移轉所有權）且供犯罪所用之物
        ，因未據扣案，且無證據足證現仍存在而未滅失，為免
        將來執行困難，爰不予宣告沒收。
五、適用之法律依據：
    刑事訴訟法第273條之1第1項、第299條第1項前段、第310條
    之2、第454條，刑法第339條第1項、第47條、第30條、第41
    條第1項前段，罰金罰鍰提高標準條例第1條前段、第2條。
本案經檢察官丙○○到庭執行職務。
如不服本判決，得自收受送達之日起10日內，向本院提起上訴。
中    華    民    國    95    年    4     月    7     日
                  刑事第五庭法  官  楊皓清
以上正本證明與原本無異。
對於本件判決如有不服，應於收受送達後10日內，向本院提出上
訴書狀，上訴於臺灣高等法院，並按他造當事人之人數附具繕本
。
中    華    民    國    95    年    4     月    7     日
                            書記官  王月娥
附錄論罪法條：
刑法第339條第1項
意圖為自己或第三人不法之所有，以詐術使人將本人或第三人之
物交付者，處5年以下有期徒刑、拘役或科或併科1千元以下罰金
。


司法院資訊處製作；財團法人民間司法改革基金會備份。
